【裁判字號】    91,訴,229
【裁判日期】    920331
【裁判案由】    偽造文書
【裁判全文】
臺灣臺東地方法院刑事判決                          九十一年度訴字第二二九號
    公  訴  人  臺灣台東地方法院檢察署檢察官
    被      告  庚○○
右列被告因偽造文書等案件，經檢察官提起公訴（九十一年度偵字第二０四三號）及
移
    主  文
庚○○連續行使偽造私文書，足以生損害於他人，處有期徒刑壹年。
    事  實
一、庚○○分別於民國（下同）八十九年五月一日、同年十月一日起，邀集民間互助
    會各一，前者約定含會首在內共二十七會，每會會金新台幣（下同）一萬元，每
    月一日上午十時開標，期間自八十九年五月起至九十一年七月止（下稱甲會），
    採外標制。後者約定含會首在內共二十會，每會會金二萬元，每月一日上午十時
    開標，期間自八十九年十月起至九十一年四月止（下稱乙會），採外標制。詎庚○○因經濟狀況欠佳，急需用錢，竟基於意圖為自己不法所有及行使偽造文書之
    概括犯意，自九十年九月起至九十一年四月間止如附表所示之時間，連續四次在
    臺東市○○路二七六號臺東縣政府民政局內，冒用甲會會員丙○○、己○○、乙○○及乙會會員戊○○名義，於空白之投標單上偽造上開會員之署押，並偽填如
    附表所示投標之金額於其上，依習慣表示擬投標會員競價投標之意思表示，用資
    偽造上開會員以附表所示冒標金額之標單準私文書，出示予到場會員而行使之，
    並均獲致得標，使各該不知情之活會會員（含各該被冒標會員）均陷於錯誤，悉
    數交付會款予庚○○，共計詐得如附表所示之會款一百二十八萬三千九百元，足
    以生損害於所冒標之會員及各該得標會期之其他活會會員。嗣於九十一年五月一
    日，各會員於上開民政局內等待開標而會首庚○○未到，始知上情。
二案經被害人甲○○、乙○○、己○○、丁○○、丙○○、戊○○訴由臺灣臺東地方
  法院檢察署檢察官偵查起訴。
    理  由
一、訊據被告庚○○對於右揭犯罪事實均坦承不諱，核與被害人甲○○、乙○○、己○○、丁○○、丙○○、戊○○於警詢、偵查中及本院調查時指述之情節大致相
    符，並有一萬元互助會之會員名單及會員戊○○根據被告所告知之標金、日期書
    立之會單各一紙在卷可稽。是本件事證明確，被告犯行應堪認定。
二、按互助會標單，因僅記載姓名及一定之金額，如徒憑該標單之內容觀之，殊不能
    明瞭其用意何在，必須依習慣或特約，始足以表示該金額係標取會款之利息，該
    姓名係標取會款之會員，而足以表示一定用意之證明，故該標單並非刑法第二百
    十條之私文書，而係同法第二百二十條第一項、第二百十條（行為時）以文書論
    之私文書（最高法院八十七年度台非字第一二號判決意旨參照）。是被告偽填上
    開標單，並持之行使參與投標，足以生損害於遭冒標會員，並使不知情之遭冒標
    會員及其餘會員陷於錯誤而交付會款，所為係犯刑法第二百十六條、第二百十條
    、第二百二十條第一項之行使偽造準私文書罪及同法第三百三十九條第一項詐欺
    取財罪。被告偽造簽名之偽造署押行為係偽造準私文書之部分行為，不另論罪，
    偽造準私文書之低度行為，應為行使偽造準私文書之高度行為所吸收，僅論以行
    使之罪。被告每次均以一冒標行為，同時向多數會員詐取會款，係同時侵害多數
    會員之法益，為一行為同時觸犯數詐欺取財罪，為同種類之想像競合，應從一詐
    欺取財罪處斷。被告先後四次行使偽造準私文書及詐欺取財之犯行，各時間緊接
    ，手法相同，各觸犯構成要件相同之罪名，顯係分別基於概括之犯意為之，各為
    連續犯，均應依刑法第五十六條論以一罪並各加重其刑。被告所犯上述行使偽造
    準私文書罪及詐欺取財罪間，有方法結果之牽連關係，為牽連犯，應依刑法第五
    十五條之規定，從一重之行使偽造準私文書罪處斷。另公訴意旨雖認被告以戊○○名義冒標之金額數目不詳，然查此部分業據被告於本院調查時供承：
    其係以二千四百元冒標標得會款，卷附標單不是伊提供的，是戊○○提供的，當
    時他有問伊說何人標到，伊告訴他說是甲○○標到，互助會單子是他自己填上去
    的等語明確，是以卷附二萬元互助會之會員名單上始會記載九十年十二月該次係
    由甲○○以二千四百元得標，實則該次係被告以戊○○名義以二千四百元標得會
    款無訛，公訴人認上開部分冒標之金額不詳，容有誤會，併此敘明。又移送併辦
    部分，與公訴人起訴之犯罪事實相同，屬單純一罪，本院自應予以審理。爰審酌
    被告之犯罪動機及目的係為填補自己財物之困難、手段、冒標之金額、所生民間
    小額經濟危害及犯罪後坦承犯行之態度暨尚未與被害人達成和解等一切情狀，量
    處如主文所示之刑。至於被告偽造之標單，並未扣案，不能證明現尚存在，爰不
    另為沒收之諭知。
據上論斷，應依刑事訴訟法第二百九十九條第一項前段，刑法第五十六條、第二百十
六條、第二百十條、第二百二十條第一項、第三百三十九條第一項、第五十五條，罰
金罰鍰提高標準條例第一條前段，判決如主文。
本案經檢察官林圳義到庭執行職務
中      華      民      國      九十二    年      三    月    三十一    日
                                        臺灣臺東地方法院刑事庭
                                            審判長法  官  蔡勝雄
                                                  法  官  黃呈熹
                                                  法  官  蔡世芳
右正本證明與原本無異。
如不服本判決，應於判決送達後十日內向本院提出上訴狀。（須附繕本）
「切勿逕送上級法院」
                                                  書記官  陳美鄉
中      華      民      國      九十二    年      四    月      二      日
附記：
中華民國刑法第二百一十六條：
行使第二百十條至第二百十五條之文書者，依偽造、變造文書或登載不實事項或使登
載不實事項之規定處斷。
中華民國刑法第二百十條：
偽造、變造私文書，足以生損害於公眾或他人者，處五年以下有期徒刑。
中華民國刑法第二百二十條第一項：
在紙上或物品上之文字、符號、圖畫、照像，依習慣或特約，足以為表示其用意之證
明者，關於本章及本章以外各罪，以文書論。
中華民國刑法第三百三十九條第一項：
意圖為自己或第三人不法之所有，以詐術使人將本人或第三人之物交付者，處五年以
下有期徒刑、拘役或科或併科一千元以下罰金。
附表：
┌──┬──────┬────────┬─────┬──────────┐
│編號│被冒標會員姓│冒標日期        │冒標金額  │詐得會款            │
│    │名          │                │          │                    │
├──┼──────┼────────┼─────┼──────────┤
│一  │丙○○      │九十年九月一日  │一千三百元│二十八萬三千八百元  │
│    │            │甲會第十七會    │          │                    │
├──┼──────┼────────┼─────┼──────────┤
│二  │己○○      │九十一年二月一日│一千二百五│二十八萬九千九百五十│
│    │            │甲會第二十二會  │十元  │元                  │
├──┼──────┼────────┼─────┼──────────┤
│三  │乙○○      │九十一年四月一日│一千六百元│二十九萬二千五百五十│
│    │            │甲會第二十四會  │          │元                  │
├──┼──────┼────────┼─────┼──────────┤
│四  │戊○○      │九十年十二月一日│二千四百元│四十一萬七千六百元  │
├──┴──────┴────────┴─────┴──────────┤
│共計詐得一百二十八萬三千九百元（各次詐得會款金額係以該次得標時死會及活│
│會會員應繳之金額合併計算）                                            │
└───────────────────────────────────┘


司法院資訊處製作；財團法人民間司法改革基金會備份。
